臺灣彰化地方法院刑事判決
110年度訴字第696號
公  訴  人  臺灣彰化地方檢察署檢察官  
被      告  林晧鑌


選任辯護人  趙惠如律師
被      告  王璽凱




選任辯護人  謝尚修律師
            謝逸文律師 
被      告  姚凱勛


選任辯護人  洪任鋒律師
            楊錫楨律師
上列被告因違反毒品危害防制條例案件，經檢察官提起公訴（11
0年度偵字第2998號、第3972號 ），本院判決如下：
    主  文
林晧鑌共同犯販賣第三級毒品未遂罪，共貳罪，各處有期徒刑壹
年陸月，應執行有期徒刑壹年玖月。緩刑伍年，緩刑期間付保護
管束，並應向檢察官指定之政府機關、政府機構、行政法人、社
區或其他符合公益目的之機構或團體，提供壹佰捌拾小時之義務
勞務。扣案如附表一、附表二編號1、2所示之物均沒收。
王璽凱共同犯販賣第三級毒品未遂罪，共貳罪，各處有期徒刑壹
年陸月，應執行有期徒刑壹年玖月。緩刑伍年，緩刑期間付保護
管束，並應向檢察官指定之政府機關、政府機構、行政法人、社
區或其他符合公益目的之機構或團體，提供壹佰捌拾小時之義務
勞務。扣案如附表一、附表二編號3、4所示之物均沒收。
姚凱勛共同犯販賣第三級毒品未遂罪，共貳罪，各處有期徒刑壹
年拾月，應執行有期徒貳年。緩刑伍年，緩刑期間付保護管束，
並應向檢察官指定之政府機關、政府機構、行政法人、社區或其
他符合公益目的之機構或團體，提供貳佰肆拾小時之義務勞務。
扣案如附表一所示之物均沒收。
    犯 罪 事 實
一、林晧鑌、王璽凱、姚凱勛知悉4-甲基甲基卡西酮、3,4-亞甲
    基雙氧苯基乙基胺戊酮係毒品危害防制條例所列管之第三級
    毒品，依法不得販賣，竟共同基於販賣第三級毒品以營利之
    犯意聯絡，先由姚凱勛向姓名年籍不詳之人購得含有4-甲基
    甲基卡西酮、3,4-亞甲基雙氧苯基乙基胺戊酮等第三級毒品
    之咖啡包後，再由林晧鑌以微信暱稱「海綿寶寶」、「中部
    派對主持咖啡香菸營」在網路上兜售，經桃園市政府警察局
    大園分局員警於民國110年2月16日執行網路巡邏勤務時，發
    現姓名年籍不詳在社交軟體Tiktok（抖音）暱稱「BB」（通
    訊軟體微信暱稱「群」）之人，在公開影片區留言「彰化營
    」之販賣毒品訊息，便佯裝買家與其聯絡，「BB」遂請佯裝
    買家之員警聯絡微信暱稱「海綿寶寶」、「中部派對主持咖
    啡香菸營」之林晧鑌，其後林晧鑌便與佯裝買家之員警、「
    BB」均約定於同年2月26日下午，分別在彰化縣○○市○○○街00
    號、彰化市某處，各以新臺幣（下同）8,000元、不詳之價
    格，販賣毒品咖啡包各21包（大力水手包裝20包、黑色芬迪
    包裝1包）、6包（黑色芬迪包裝）予佯裝買家之員警、「BB
    」。嗣林晧鑌於同日下午4時許，駕駛車牌號碼000-0000號
    自用小客車搭載王璽凱，一同前往姚凱勛位在彰化縣○○鄉○○
    路00○00號住處，向姚凱勛拿大力水手包裝20包、黑色芬迪
    包裝7包等毒品咖啡包，林晧鑌再於同日下午4時35分許駕駛
    上開車輛搭王璽凱至彰化縣○○市○○○街00號前，由林晧鑌持
    毒品咖啡21包進入佯裝買家之員警所駕駛之車輛後座，欲與
    佯裝買家之員警交易之際，經警當場表明身分並逮捕林晧鑌
    及王璽凱而均未遂，復經警當場扣得大力水手包裝20包、黑
    色芬迪包裝7包等毒品咖啡包（詳如附表一所示）及附表二
    所示之物，而悉上情。
二、案經桃園市政府警察局大園分局報請臺灣彰化地方檢察署檢
    察官偵查起訴。　
    理  由
一、證據能力：
  ㈠按所謂「陷害教唆」，係指行為人原不具犯罪之故意，純因
    司法警察之設計教唆，始萌生犯意，進而實施犯罪構成要件
    之行為者而言。申言之，因「陷害教唆」係司法警察以引誘
    或教唆犯罪之不正當手段，使原無犯罪故意之人因而萌生犯
    意而實施犯罪，再進而蒐集其犯罪之證據或予以逮捕偵辦；
    縱其目的係在於查緝犯罪，但其手段顯然違反憲法對於基本
    人權之保障，且已逾越偵查犯罪之必要程度，對於公共利益
    之維護並無意義，其因此等違反法定程序所取得之證據資料
    ，固應不具有證據能力，然所謂「陷害教唆」與警方對於原
    已具有犯罪故意並已實施犯罪行為之人，以所謂「釣魚」之
    偵查技巧蒐集其犯罪證據之情形有別，自不得混為一談（最
    高法院92年度臺上字第4558號判決參照），換言之，刑事法
    上所謂之「陷害教唆」係指行為人以「誘人入罪」之意思，
    對於一個「原無犯罪念頭」之人，經由明示或默示之意思表
    示，惹起被教唆人之犯罪決意，若行為人本即有犯罪之念頭
    ，警察人員縱有實施「誘捕偵查」之方法，僅係讓其犯行「
    提前」浮現，並非藉此惹起行為之犯意，此則與「陷害教唆
    」不同，是誘捕偵查之方法如尚屬合乎法律規範之目的，並
    且不違背受教唆者之自由意志（即實施教唆者並無施用強暴
    、脅迫之手段），復不違反比例原則，則驅使巧妙之手段、
    方法，使潛在化之犯罪，浮出於水面上，而加以檢舉摘發，
    而未超越「許容限度」之情形，在此情況下所取得之證據，
    並非不得作為認定犯罪之依據。經查，本案係員警於執行網
    路巡邏查緝毒品勤務時，發現被告林晧鑌張貼之販毒訊息後
    ，喬裝購毒者而查獲等情，有員警職務報告書、被告與員警
    之對話紀錄等（見偵字第2998號卷第17、131至143頁）在卷
    可參，足徵警方係為取得證據，始喬裝為購毒者交易毒品，
    要與行為人原無犯罪之故意，僅因遭受陷害教唆始為之者，
    迥然有別，故所得之證據，即非屬非法取得之證據，先予敘
    明。
  ㈡以下本案其他所引用被告以外之人於審判外之言詞或書面陳
    述，而不符合刑事訴訟法第159 條之1 至第159 條之4 之規
    定者，均經本院於審理時當庭直接提示而為合法之調查，檢
    察官、被告及辯護人均不爭執其證據能力，本院審酌前開證
    據作成或取得之情況，並無非法或不當取證之情事，亦無顯
    不可信之狀況，故認為適當而均得作為證據。是前開證據，
    依刑事訴訟法第159 條之5 之規定，皆具有證據能力，先予
    敘明。
二、上開犯罪事實，業據被告林晧鑌、王璽凱、姚凱勛於偵訊及
    本院審理中均坦承不諱（見偵字第2998號卷第183至189、26
    9至271頁背面，偵字第3972號卷第155至157、169至171頁背
    面，本院卷第318、326至327頁），並有員警職務報告、桃
    園市政府警察局大園分局搜索扣押筆錄、扣押物品目錄表、
    查獲照片、通話紀錄及對話紀錄截圖等（見偵字第2998號卷
    第17、67至71、91頁及其背面、95、99、103、131至157頁
    ）附卷可參，此外，尚有扣案如附表一、二所示之物可資佐
    證。又附表一所示之物，經送內政部警政署刑事警察局鑑定
    ，確分別呈4-甲基甲基卡西酮、3,4-亞甲基雙氧苯基乙基胺
    戊銅成分等情（詳如附表一檢驗結果欄所載），有該局110
    年3月29日刑鑑字第1100022279號及110年4月19日刑鑑字第1
    100024898號鑑定書等（見偵字第2998號卷第237至239頁背
    面頁）在卷可佐，足認被告3人前開任意性自白與事實相符
    。
三、綜上所述，本案事證明確，被告3人上開犯行，堪以認定，
    應予依法論科。
四、論罪科刑：
  ㈠按4-甲基甲基卡西酮、3,4-亞甲基雙氧苯基乙基胺戊銅均為
    毒品危害防制條例第2條第2項第3款所規定之第三級毒品，
    不得非法販賣。又按於俗稱「釣魚」或「誘捕偵查」之情形
    ，因毒品買者為協助警察辦案佯稱購買，而將販賣者誘出以
    求人贓俱獲，因其無實際買受之真意，且在警察監視之下伺
    機逮捕，事實上亦不能真正完成買賣，則該次行為，僅能論
    以販賣未遂（最高法院100年度臺上字第4498號判決意旨參
    照）。經查，本案係由員警喬裝為購毒者，向原即具有販賣
    毒品犯意之被告林晧鑌表示欲購毒之意，而將被告3人誘出
    ，假意完成毒品交易後予以逮捕被告3人，以至於後續與「B
    B」亦未完成交易，依上開說明，被告3人行為應僅達未遂程
    度。是核被告3人上開所為，均係犯毒品危害防制條例第4條
    第6項、第3項之販賣第三級毒品未遂罪。
  ㈡被告3人就上開犯行，互有犯意聯絡、行為分擔，均為共同正
    犯。
  ㈢被告3人所犯上開2罪間，犯意各別、行為互殊，應予分別論
    罪。
  ㈣被告3人就上開犯行，均係已著手於販賣第三級毒品行為之實
    行，惟因出面購毒之喬裝員警係為配合偵查而假意購買、及
    尚未與「BB」完成交易即遭查獲，致被告3人實際上不能完
    成毒品交易而未遂，均為未遂犯，各依刑法第25條第2項之
    規定，按既遂犯之刑減輕之。
  ㈤本案被告林晧鑌、王璽凱遭查獲後於警詢即供述毒品來源為
    同案被告姚凱勛，因而查獲其他正犯，同案被告姚凱勛因而
    遭本案起訴等情，有桃園市政府警察局大園分局110年10月2
    4日園警分刑字第1100035132號函暨所附員警職務報告、111
    年3月2日園警分刑字第1110006537號函暨所附職務報告及11
    1年4月6日園警分刑字第1110009504號函暨所附員警職務報
    告（見本院卷第117至119、191至195、305至307頁），及臺
    灣彰化地方檢察署110年12月23日彰檢秀敬110偵3972字第11
    09049723號函（見本院卷第139頁）附卷可佐，以及本案起
    訴書在卷可按，爰分別依毒品危害防制條例第17條第1項規
    定，就被告林晧鑌、王璽凱所為犯行減輕其刑。
  ㈥被告3人就所為犯行，迭於偵查及本院審理中均自白犯罪，合
    於毒品危害防制條例第17條第2項「於偵查及歷次審判中均
    自白」之要件，應分別依該規定減輕其刑，被告林晧鑌、王
    璽凱同時有3種減刑事由，被告姚凱勛同時有2種減刑事由，
    並依法遞減之。
  ㈦按犯罪之情狀顯可憫恕，認科以最低度刑仍嫌過重者，得酌
    量減輕其刑，刑法第59條定有明文。次按刑之量定，為求個
    案裁判之妥當性，法律固賦予法院裁量權，但此項裁量權之
    行使，除應依刑法第57條規定，審酌行為人及其行為等一切
    情狀，為整體之評價，並應顧及比例原則與平等原則，使罪
    刑均衡，輕重得宜，以契合社會之法律感情。又刑法第59條
    規定犯罪之情狀可憫恕者，得酌量減輕其刑，其所謂「犯罪
    之情狀」，與同法第57條規定科刑時應審酌之一切情狀，並
    非有截然不同之領域，於裁判上酌減其刑時，應就犯罪一切
    情狀（包括第57條所列舉之10款事項），予以全盤考量，審
    酌其犯罪有無可憫恕之事由（即有無特殊之原因與環境，在
    客觀上足以引起一般同情，以及宣告法定低度刑，是否猶嫌
    過重等等），以為判斷（最高法院95年度臺上字第6157號判
    決意旨參照）。經查，被告林晧鑌、王璽凱、姚凱勛之辯護
    人雖請求再依刑法第59條減輕其刑等語，然被告3人本案販
    賣第三級毒品未遂之犯行，經依刑法第25條第2項、毒品危
    害防制條例第17條第2項之規定減輕、遞減輕其刑，被告林
    晧鑌、王璽凱再依毒品危害防制條例第17條第1項規定遞減
    輕其刑後，其法定最低度刑，已可減至為1年9月、7月以上
    有期徒刑，並無宣告法定低度刑仍嫌過重之情，是無再依刑
    法第59條規定酌減其刑之必要。
  ㈧爰審酌被告3人知悉毒品戕害人體身心健康甚鉅，一經染毒，
    極易成癮，猶不思尋求身心之正當發展，且無視政府反毒政
    策及宣導，竟意圖營利販賣第三級毒品，所為實屬不該，並
    考量被告3人僅販賣毒品2次，於尚未賣出即遭查獲，未造成
    實害，以及被告3人坦承犯行之犯後態度，暨其等之智識程
    度、生活狀況、犯罪參與程度及販賣毒品數量非鉅等一切情
    狀，分別量處如主文欄所示之刑，並定其應執行刑，以資儆
    懲。
  ㈨經查，被告3人前未曾因故意犯罪受有期徒刑以上刑之宣告，
    有其等之臺灣高等法院被告前案紀錄表1份附卷可參，堪認
    素行良好，且被告3人自警詢、偵訊及本院審理時均坦承犯
    行，知所悔悟，又本案僅為未遂階段，尚未造成實際上毒品
    之散布流通，其等僅因一時失慮而致罹刑章，本院衡酌上情
    ，認被告3人經此偵審程序，當知所警惕，而無再犯之虞，
    認其等所宣告之刑以暫不執行為適當，爰分別宣告緩刑5年
    ，以啟自新。又本院為加強被告3人之法治觀念，使其等於
    緩刑期內均能遵守法令、避免再度犯罪，爰依刑法第74條第
    2項第5款規定，皆諭知應向指定之政府機關、政府機構、行
    政法人、社區或其他符合公益目的之機構或團體，被告林晧
    鑌、王璽凱均提供180小時之義務勞務，被告姚凱勛提供240
    小時之義務勞務；及依刑法第93條第1項第2款之規定，併諭
    知被告3人於緩刑期間付保護管束。又如有違反上述負擔情
    節重大者，依刑法第75條之1第1項第4款規定，得為撤銷緩
    刑之宣告，併此敘明。
  ㈩沒收部分：
    ⒈按違禁物，不問屬於犯罪行為人與否，沒收之，刑法第38
      條第1項定有明文。依毒品危害防制條例第18條第1項前段
      之規定，應予沒收銷燬之毒品，以經查獲之第一、二級毒
      品為限。又毒品依其成癮性、濫用性及對社會危害性，共
      分為四級，上開條例並就製造、運輸、販賣、意圖販賣而
      持有、以非法方法使人施用、引誘他人施用及轉讓不同等
      級之毒品等行為，分別定其處罰。然鑑於第三、四級毒品
      均係管制藥品，特於同條例第11條之1明定無正當理由，
      不得擅自持有；第18條第1項後段復規定查獲之第三、四
      級毒品，無正當理由而擅自持有者，沒入銷燬之。從而，
      依同條例第18條第1項後段應沒入銷燬之毒品，專指查獲
      施用或持有之第三、四級毒品而言；倘係查獲製造、運輸
      、販賣、意圖販賣而持有、以非法方法使人施用、引誘他
      人施用或轉讓第三、四級毒品，既屬同條例相關法條明文
      規定處罰之犯罪行為，即非該條項應依行政程序沒入銷燬
      之範圍。又同條例第19條第1項所定「供犯罪所用或因犯
      罪所得之物」係指犯第4條至第9條、第12條、第13條或第
      14條第1項、第2項之罪所用或所得之物，不包括毒品本身
      在內，是尚不得援用此項規定為第三、四級毒品之沒收依
      據。再同條例對於查獲之製造、運輸、販賣、意圖販賣而
      持有、以非法方法使人施用、引誘他人施用及轉讓第三、
      四級毒品之沒收，並無特別規定，如其行為已構成犯罪，
      則該毒品即屬不受法律保護之違禁物，應回歸刑法之適用
      ，依刑法第38條第1項第1款（按：修法後為刑法第38條第
      1項）之規定沒收之，始為適法（最高法院98年度臺上字
      第2889號判決意旨參照）。查扣案如附表一所示之毒品咖
      啡包，經送鑑驗結果，分別檢出4-甲基甲基卡西酮、3,4-
      亞甲基雙氧苯基乙基胺戊銅成分，已如前述，而上開第三
      級毒品均係被告3人上開犯行未及售出之第三級毒品，屬
      違禁物，爰均依刑法第38條第1項之規定，在被告3人所為
      共同販賣第三級毒品未遂犯行之罪刑項下，宣告沒收。另
      用以盛裝上述第三級毒品之外包裝袋，因無法析離，而仍
      有極微量之第三級毒品殘留，故併予宣告沒收之。至鑑驗
      時採樣檢測之第三級毒品，既已耗損用罄而已滅失不復存
      在，自毋庸為沒收之諭知，附此敘明。
    ⒉供犯罪所用之物部分：
     按犯毒品危害防制條例第4條至第9條、第12條、第13條或
     第14條第1項、第2項之罪者，其供犯罪所用之物，不問屬
     於犯罪行為人與否，均沒收之，毒品危害防制條例第19條
     第1項定有明文。經查，扣案如附表二所示之行動電話（均
     含SIM卡），編號1、2為被告林晧鑌所有，編號3、4為被告
     王璽凱所有，供其等為前開犯行所用之聯絡工具，業經被
     告2人於警詢中供稱在卷，均應依毒品危害防制條例第19條
     第1項之規定，於被告2人各該罪刑項下，分別諭知沒收，
     至檢察官於起訴書中聲請依毒品危害防制條例第18條第1項
     宣告沒收，容有誤會，附此敘明。
據上論斷，應依刑事訴訟法第299 條第1 項前段，毒品危害防制
條例第4 條第3 項、第6 項、第17條第1項、第2 項、第19條第1
項，刑法第11條、第28條、第25條第2 項、第51條第5款、第74
條第1 項第1 款、第2 項第5 款、第93條第1 項第2 款、第38條
第1 項，判決如主文。
本案經檢察官詹雅萍提起公訴，檢察官劉欣雅到庭執行職務。
中　　華　　民　　國　　111 　年　　4 　　月　　26　　日
                  刑事第四庭    審判長法官  余仕明  
                                法      官  許家偉
                                法      官  林怡君
以上正本證明與原本無異。
如不服本判決應於收受判決後20日內向本院提出上訴書狀，並應
敘述具體理由。其未敘述上訴理由者，應於上訴期間屆滿後20日
內向本院補提理由書(均須按他造當事人之人數附繕本)「切勿逕
送上級法院」。
中　　華　　民　　國　　111 　年　　4 　　月　　26　　日
                                書  記  官  馬竹君
附錄本案論罪科刑法條：
毒品危害防制條例第4條第6項、第3項
製造、運輸、販賣第一級毒品者，處死刑或無期徒刑；處無期徒
刑者，得併科新臺幣3千萬元以下罰金。
製造、運輸、販賣第二級毒品者，處無期徒刑或10年以上有期徒
刑，得併科新臺幣1千5百萬元以下罰金。
製造、運輸、販賣第三級毒品者，處7年以上有期徒刑，得併科
新臺幣1千萬元以下罰金。
製造、運輸、販賣第四級毒品者，處5年以上12年以下有期徒刑
，得併科新臺幣5百萬元以下罰金。
製造、運輸、販賣專供製造或施用毒品之器具者，處1年以上7年
以下有期徒刑，得併科新臺幣1百50萬元以下罰金。
前五項之未遂犯罰之。

附表一：
編號   物品名稱         檢驗結果    備註 1 毒品咖啡20包（水手包裝） (包裝上編號1至20) ⒈經檢視均為藍色水手包  裝，外觀型態均相似。 ⒉驗前總毛重110.24公克（包裝總重約22.40公克），驗前總淨重約87.84公克。 ⒊隨機抽取編號19鑑定 ：經檢視内含橘色粉末 。 　⑴淨重4.03公克，取1.76公克鑑定用罄，餘2.27公克。 　⑵檢出第三級毒品「4-甲基甲基卡西酮」(4-methylmethcathine、Mephedrone、4-MMC)成分。 　⑶純度約3%。 ⒋依據抽測純度值，推估編號1至20均含4-甲基甲基卡西銅之驗前總純質淨重約2.63公克。　 本案欲販賣之毒品。 2 毒品咖啡包（黑色包裝）1包，包裝上已編號1，本局另予以編號Ａ ⒈經檢視為黑色包裝，內含磚紅色粉末。 ⒉驗前毛重8.81公克(包裝重0.94公克)，驗前淨重7.87公克。 ⒊取1.78公克鑑定用罄，餘6.09公克。 ⒋檢出第三級毒品「4-甲基甲基卡西酮(4-methylmethcathine、Mephedrone、4-MMC)」及「3,4-亞甲基雙氧苯基乙基胺戊銅」(N-Ethylpentylone)等成分。 ⒌測得4-甲基甲基卡西酮純度約1％，驗前純質淨重約0.07公克；3,4-亞甲基雙氧苯基乙基胺戊銅純度約1％，驗前純質淨重約0.07公克。 本案欲販賣之毒品。 3 毒品咖啡包（黑色包裝）6包(其上已分別編號2至7)  ⒈經檢視均為黑色包裝，外觀型態均相似。 ⒉驗前總毛重46.20公克(包裝總重約5.82公克)，驗前總淨重約40.38公克。 ⒊隨機抽取編號5鑑定：經檢視内含紅色粉末。 　⑴淨重7.68公克，取1.63公克鑑定用罄，餘6.05公克。 　⑵檢出第三級毒品「4-甲基甲基卡西酮(4-methylmethcathine、Mephedrone、4-MMC)」及「3,4-亞甲基雙氧苯基乙基胺戊銅」(N-Ethylpentylone)等成分。 　⑶測得4-甲基甲基卡西酮純度約1％；3,4-亞甲基雙氧苯基乙基胺戊銅純度約2％。 ⒋依據抽測純度值，推估編號2至7均含4-甲基甲基卡西酮之驗前總純質淨重約0.40公克；均含3,4-亞甲基雙氧苯基乙基胺戊銅之驗前總純質淨重約0.80公克。 本案欲販賣之毒品。 
附表二：
編號              扣案物 所有人 1 IPhone7手機1支（IMEI：000000000000000 號，SIM 卡門號：0000000000號） 林晧鑌 2 IPhone11手機1支（IMEI：000000000000000 號、IMEI：000000000000000 號，SIM 卡門號：0000000000號） 林晧鑌 3 IPhone 6s手機 1 支（IMEI：000000000000000 號，SIM 卡門號：0000000000 號） 王璽凱 4 IPhone Xs Max手機 1 支（IMEI：000000000000000 號、IMEI：000000000000000號，SIM 卡門號：0000000000 號） 王璽凱